臺灣臺南地方法院刑事判決
110年度訴字第42號
公  訴  人  臺灣臺南地方檢察署檢察官
被      告  吳家輝


選任辯護人  秦睿昀律師
上列被告因詐欺案件，經檢察官提起公訴（109年度偵字第6525
號），被告於本院準備程序中就被訴事實為有罪之陳述，經本院
合議庭評議後裁定由受命法官獨任行簡式審判程序，判決如下：
    主  文
吳家輝犯以網際網路對公眾散布詐欺取財罪，共貳罪，各處有期
徒刑陸月。應執行有期徒刑捌月。
    事  實
一、吳家輝於民國107年4月間加入胡軒瑜創立之臉書社團「討債
    公社」，使用該網站向公眾招攬委託人。嗣意圖為自己不法
    之所有，於：㈠107年5月3日，在臺中市棒球場附近某統一超
    商，向見該臉書訊息之范剛瓏詐稱可代范剛瓏向債務人催討
    欠款，1個月內不能處理完畢即退款，致范剛瓏陷於錯誤而
    交付新臺幣(下同)4萬元，嗣再陸續匯款2萬8000元予吳家輝
    。㈡107年5月間，向見該臉書訊息之黃柏翰詐稱可代黃柏翰
    向債務人催討欠款，1個月內不能處理完畢即退款，致黃柏
    翰陷於錯誤而匯款1萬元予吳家輝。吳家輝得款後，未曾向
    范剛瓏、黃柏翰回報任何處理進度，經向胡軒瑜反映，吳家
    輝乃承諾於107年6月5日退還范剛瓏、黃柏翰所交付之委託
    款，然屆期未履行，復關閉其臉書帳號，范剛瓏、黃柏翰始
    知受騙。
二、案經胡軒瑜告發、范剛瓏、黃柏翰告訴臺灣臺南地方檢察署
    檢察官偵查起訴。
    理  由
一、按本件被告吳家輝所犯均為死刑、無期徒刑、最輕本刑3年
    以上有期徒刑以外之罪，亦均非高等法院管轄之第一審案件
    ，其於準備程序中就被訴事實均為有罪之陳述，經告知簡式
　　審判程序之旨，並聽取檢察官、被告暨其辯護人之意見後，
    本院合議庭依刑事訴訟法第273條之1第1項規定裁定進行簡
    式審判程序，是本案之證據調查，依同法第273條之2規定，
    不受同法第159條第1項、第161條之2、第161條之3、第163
    條之1，及第164條至第170條所規定證據能力認定及調查方
    式之限制，合先敘明。
二、本件犯罪事實之證據：被告吳家輝於本院審理程序中認罪，
    核與證人即告訴人黃柏翰、范剛瓏於警詢中證述遭詐騙之過
    程相符（他三卷第27至28頁、35至37頁、他四卷第61至64頁
    ），並有被告吳家輝臉書刊登廣告訊息、吳家輝與范剛瓏簽
    立之委託書、范剛瓏提出之大東揚機械股份有限公司帳暨協
    議書、范剛瓏提出之5萬元支出證明（他一卷第6至7頁背面
    、第17頁；他三卷第41、43、45頁）在卷可稽，堪認被告任
    意性之自白確與事實相符，足以採信，本件事證明確，被告
    上開犯行均應堪認定，均應依法論科。
三、論罪科刑：
  ㈠被告吳家輝透過臉書網站之「討債公社」社團招攬委託人、
    虛偽刊登可代債權人向債務人討債之資訊，對不特定之公眾
    散布可代人催討債款之不實訊息而施以詐術，致告訴人范剛
    瓏、黃柏翰陷於錯誤，誤信被告有真正代債權人向債務人催
    討債務之意思，而分別交付、匯款被告6萬8000元及1萬元，
    即係以透過網際網路之傳播工具對公眾散布不實訊息之方式
    而詐取財物得逞，核其所為，均係犯刑法第339條之4第1項
    第3款之以網際網路對公眾散布而詐欺取財罪。
 ㈡被告吳家輝上開二詐欺犯行係於不同時、地所為，向告訴人
　 等詐取不同之金額，顯係分別起意所為，應予分論併罰。
 ㈢另按犯罪之情狀顯可憫恕，認科以最低度刑仍嫌過重者，得
　 酌量減輕其刑，刑法第59條定有明文。被告前開所犯之刑法
　 第339條之4第1項第3款之以網際網路對公眾散布而犯詐欺財
　 罪，其法定刑係1年以上7年以下有期徒刑，然同為以網際網
　 路對公眾散布而犯詐欺取財罪者，其原因動機不一，犯罪情
　 節亦未必盡同，造成危害社會之程度自屬有異，法律科處此
　 類犯罪，所設之法定最低本刑卻屬相同，且縱量處最低法定
　 刑，仍無從依法易科罰金或易服社會勞動，不可謂不重。衡
　 諸本件被告以網際網路對公眾散布而犯詐欺取財，所為雖有
　 不該，然考量被告於本院審理時終能坦承犯行，業與告訴人
　 范剛瓏、黃柏翰達成和解，告訴人范剛瓏、黃柏翰亦表示願
　 意原諒被告，不再追究被告之刑事責任，有本院110年度南司
　 刑移調字第354號調解筆錄附卷可參（本院卷第287至288頁）
　 ，是本院認被告之犯罪情節與其所犯法定刑相較，實有「情
　 輕法重」之憾，另參照司法院大法官會議釋字第263號解釋之
　 意旨，並依被告客觀之犯行與主觀之惡性二者加以考量，本
   院審酌再三，認客觀上足以引起社會上一般人之同情，顯有
   堪資憫恕之處，因而認縱處以法定最低刑度猶嫌過重，爰依
   刑法第59條之規定，均酌量減輕被告其刑。
 ㈣爰審酌被告尚值青壯，仍不思憑己力以正當方法賺取所需，透
   過網際網路散布不實之訊息，利用與告訴人范剛瓏、黃柏翰
   有討債需求而另行詐騙牟利，顯示其法治觀念薄弱，漠視他
   人之財產權益，所為破壞正常交易秩序，對民眾財產安全及
   社會治安均造成危害，殊為不該，惟念被告犯後均已坦承犯
   行不諱，兼衡其所採取之詐騙手段、對告訴人范剛瓏、黃柏
   翰造成之損害情形，暨被告自陳其學歷為高職肄業，從事太
   陽能板工作，未婚、無子女、需扶養父親（參本院卷第418頁
   ）之智識程度、家庭生活狀況等一切情狀，分別量處如主文
   所示之刑，資為懲儆。
 ㈤按數罪併罰定應執行刑，係出於刑罰經濟與責罰相當之考量
　 量，並非予以犯罪行為人或受刑人不當之利益，為一種特別
　 的量刑過程，相較於刑法第57條所定科刑時應審酌之事項係
　 對一般犯罪行為之裁量，定應執行刑之宣告，乃對犯罪行為
　 人本身及所犯各罪之總檢視，除應考量行為人所犯數罪反應
　 出之人格特性，並應權衡審酌行為人之責任與整體刑法目的
　 及相關刑事政策，在量刑權之法律拘束性原則下，依刑法第5
　 1條第5 款之規定，採限制加重原則，以宣告各刑中之最長期
   為下限，各刑合併之刑期為上限，但最長不得逾30年，資為
   量刑自由裁量權之外部界限，並應受法秩序理念規範之比例
   原則、平等原則、責罰相當原則、重複評價禁止原則等自由
   裁量權之內部抽象價值要求界限之支配，以使輕重得宜，罰
   當其責，俾符合法律授與裁量權之目的，以區別數罪併罰與
   單純數罪之不同，兼顧刑罰衡平原則。查本案分別量處被告
   所示之宣告刑，本院依刑法第51條第5 款所定之外部性界限
　 ，適用量刑之限制加重原則，並為貫徹量刑公平正義之理念
　 念，考量被告，犯罪時間接近，雖侵害不同被害人財產法益
　 益，然係出於相同之犯罪動機，侵害同一種類法益，足見數
　 罪對法益侵害之加重效應不大，如以實質累加之方式定應執
　 行刑，則處罰之刑度顯將超過其行為之不法內涵，而違反罪
　 責原則，考量因生命有限，刑罰對被告造成之痛苦程度，係
　 隨刑度增加而生加乘效果，而非以等比方式增加，是以隨罪
　 數增加遞減其刑罰之方式，當足以評價被告行為之不法性。
　 爰參酌上情，並就被告犯罪行為之不法與罪責程度、對被告
　 施以矯正之必要性，且為適度反應加重詐欺取財罪之嚴重性
　 及貫徹刑法公平正義之理念等情綜合判斷，定被告之應執行
　 刑如主文所示，以示懲儆。
四、沒收部分：
  ㈠按犯罪所得，屬於犯罪行為人者，沒收之。但有特別規定者
    ，依其規定；犯罪所得已實際合法發還被害人者，不予宣告
    沒收或追徵。宣告前2條之沒收或追徵，有過苛之虞、欠缺
    刑法上之重要性、犯罪所得價值低微，或為維持受宣告人生
    活條件之必要者，得不宣告或酌減之，刑法第38條之1第1項
    、第5項、第38條之2第2項分別定有明文。考其立法目的，
    係因過往犯罪行為人之犯罪所得，不予宣告沒收，以供被害
    人求償，但因實際上被害人因現實或各種因素，卻未另行求
    償，反致行為人因之保有犯罪所得。是修正後刑法之沒收、
    追徵不法利得條文，係以杜絕避免行為人保有犯罪所得為預
    防目的，並達成調整回復財產秩序之作用，故以「實際合法
    發還」作為封鎖沒收或追徵之條件。然因個案中，被告仍可
    能與被害人達成和解、調解或其他民事上之解決，而以之賠
    償、彌補被害人之損失，此種將來給付之情狀，雖未「實際
    合法發還」，仍無礙比例原則之考量及前揭「過苛條款」之
    適用，是應考量個案中將來給付及分配之可能性，並衡量前
    開「過苛條款」之立法意旨，仍得以之調節而不沒收或追徵
    ，亦可於執行程序時避免重複執行沒收或追徵之危險。
 ㈡查本案被告詐欺告訴人范剛瓏、黃柏翰共計獲得之7萬8000元
   ，為被告之犯罪所得，且未扣案，考諸被告已與告訴人2人達
   成和解，有上開和解筆錄一紙可佐，且被告已經完全賠償告
   訴人2人，有本院公務電話紀錄附卷可佐（本院卷第301、303
   頁），告訴人2人之損害業已彌補，故為免過苛，就被告本案
   犯罪所得部分即不予宣告沒收或追徵。
據上論斷，應依刑事訴訟法第273條之1第1項、第299條第1項前
段，判決如主文。
本案經檢察官李宗榮提起公訴，檢察官陳擁文到庭執行職務。
中　　華　　民　　國　　111 　年　　2 　　月　　16　　日
　　　　　　　　　刑事第十二庭  法　官　黃鏡芳
以上正本證明與原本無異。
如不服本判決應於收受本判決後20日內向本院提出上訴書狀，並
應敘述具體理由。其未敘述上訴理由者，應於上訴期間屆滿後20
日內向本院補提理由書狀（均須按他造當事人之人數附繕本）「
切勿逕送上級法院」。 
　　　　　　　　　　　　　　　　書記官  施茜雯
中　　華　　民　　國　　111 　年　　2 　　月　　16　　日
卷目索引：
一、偵卷：
(一)【臺灣士林地方檢察署107年度他字第2737號】卷1宗，即下
    稱他一卷。
(二)【臺灣士林地方檢察署107年度他字第3338號】卷1宗，即下
    稱他二卷。
(三)【臺灣高雄地方檢察署107年度他字第7502號】卷1宗，即下
    稱他三卷。
(四)【臺灣臺南地方檢察署108年度他字第2199號】卷1宗，即下
    稱他四卷。
(五)【臺灣臺南地方檢察署109年度偵字第6525號】卷1宗，即下
    稱偵卷。
三、院卷：【臺灣臺南地方法院110年度訴字第42號】卷1宗，即
    下稱院卷。